臺灣板橋地方法院刑事判決　　　　　　　　　　　　　　九十年度訴字第七六二號
　　公訴人　臺灣板橋地方法院檢察署檢察官
　　被　告　戊○○
右列被告因偽造文書等案件，經檢察官聲請簡易判決處刑（八十九年度偵緝字第一七
六０號），本院板橋簡易庭認不得以簡易判決處刑，簽移本院刑事庭審理，本院判決
如左：
    主    文
戊○○共同偽造私文書，足以生損害於他人，處有期徒刑肆月，如易科罰金，以參佰
元折算壹日。
    事    實
一、戊○○於民國八十五間受設於臺北市○○○路○段六號四樓「長昌鋼鐵有限公司
    」（以下簡稱長昌公司）實際負責人壬○○（業經臺灣臺北地方法院檢察署檢察
    官於九十年六月十九日以九十年度偵字第二七六九號處分不起訴）（登記負責人
    為潘美順，業經臺灣臺北地方法院檢察署檢察官八十八年一月三十日以八十七年
    度偵字第二二八０五號處分不起訴在案）之僱用擔任工頭，明知其本人及乙○○
    、庚○○、瞿丁○○、辛○○、己○○、甲○○、丙○○等人於八十五間或未受
    長昌公司之僱用亦未支領薪資，或雖受該公司僱用但僅領取少數薪資，竟於八十
    六年初在長昌公司申報八十五年度營利事業所得稅時，基於幫助長昌公司逃漏稅
    捐之犯意，並與該公司實際負責人壬○○共同基於偽造文書犯意之聯絡，由戊○○設法取得乙○○、庚○○、瞿丁○○、辛○○、己○○、甲○○、丙○○等人
    之身分證影本，連同其本人之身分證影本交予壬○○，再由壬○○令不知情之會
    計製作八十六年一月二十二日及二十五日工頭代領工資之切結書各一紙，內容不
    實填載長昌公司八十五年度工地部分工程之鋼筋綁紮工程由戊○○承包，並負責
    工人薪資之申報，計申報戊○○、乙○○、庚○○、己○○、丙○○該年度各領
    取薪資新臺幣（下同）七十萬元（其中丙○○該年度長昌公司開立之扣繳憑單薪
    資所得僅列二十萬元），瞿丁○○、辛○○各領取薪資四十五萬元，甲○○領取
    薪資四十萬元，壬○○並於不詳時地偽刻乙○○等人印章（戊○○印章除外）在
    該切結書上蓋為印文，表示收領薪資之證明，由戊○○簽名後交予壬○○，足生
    損害於乙○○等人。再由壬○○令會計填製不實之乙○○等人該年度各類所得扣
    繳暨免扣繳憑單，製作不實之會計憑證，將乙○○等人不實之薪資金額列為公司
    成本，製作長昌公司八十五年度營利事業所得稅申報書，在申報書上虛列該年度
    之營業成本，再持向財政部臺北市國稅局申報扣抵營利事業所得稅，以此不正當
    方法約逃漏長昌公司八十五年度營利事業所得稅約八十九萬五千元，足生損害於
    稅捐稽徵機關課稅之正確性。
二案經乙○○訴由臺灣臺北地方法院檢察署檢察官呈請臺灣高等法院檢察署檢察長
    令轉臺灣板橋地方法院檢察署檢察官偵查後聲請簡易判決處刑，經本院板橋簡易
    庭認不得以簡易判決處刑，簽移本院刑事庭審理。
    理    由
一、訊據被告戊○○對其於前揭時地提供乙○○、庚○○、瞿丁○○、辛○○、己○○、甲○○、丙○○等人之身分證給壬○○申報長昌公司八十五年度工人薪資之
    事實，固坦承不諱，惟矢口否認有何偽造文書及幫助逃漏稅之犯行，辯稱：伊僅
    係壬○○之工頭，壬○○要伊提工身分證給他報稅，伊取得之身分證均有經當事
    人之同意，切結書內容均係壬○○製作，要伊在上面簽名捺指印作擔保而已，切
    結書上之印章非伊蓋的，印章由公司代刻，伊僅領四十餘萬元，因伊在長昌公司
    工作，有帶一些工人來，公司要伊保證，伊不知長昌公司浮報工人薪資云云。
二、然查前揭事實，業經告訴人乙○○於偵查中指訴明確稱：被告說要介紹工作給伊
    ，向伊要身分證影本說要先報稅，後來又改口稱伊已滿六十歲不能報，伊有向被
    告要身分證影本等語（見臺灣板橋地方法院檢察署八十九年度偵緝字第一七六０
    號卷第十七頁背面、偵緝字第一八九七號卷第二十頁）。證人庚○○於偵審中證
    稱：伊四、五年前有跟被告在長昌公司工作過，時間不到一年，只跑過一個工地
    ，地點臺北，不曾到基隆作過，薪水係被告給伊，每日約一千一百元，總共領不
    到三十萬元，有拿身分證影本給被告，但未拿印章，未在切結書上蓋章，未收到
    該年度之扣繳憑單等語（見上開第一七六０號偵緝字卷第三十二頁背面、本院九
    十年八月二十三日訊問筆錄）。證人辛○○於偵審中證稱：有在長昌公司基隆工
    地作過油漆工，係被告找伊去做，一日工資約一千八百元，向被告共領過一萬多
    元，沒有四十五萬元那麼多，有拿身分證影本給被告，但未拿印章，公司或被告
    亦未說要幫伊刻印章，伊未在切結書上蓋章等語（見上開第一七六０號偵緝字卷
    第三十二頁背面、本院九十年十月十六日訊問筆錄）。證人己○○於偵審中證稱
    ：被告曾找伊去長昌公司工作過十幾天，是在臺北市的工地，做拔鋼筋的工作，
    每日工錢一千多元，有領過一萬多元薪水，薪水係被告拿來給伊的，有拿身分證
    影本給被告，但未拿印章，沒有人告訴伊要代刻印章，切結書上之印章不是伊蓋
    章，不知八十五年被浮報薪資七十萬元等語（見上開第一七六０號偵緝字卷第三
    十二頁背面、本院九十年十月十六日訊問筆錄）。證人丙○○於偵審中證稱：有
    在長昌公司工作過，但未領到錢，有拿身分證影本給被告，但未在切結書上蓋章
    等語（見上開第一七六０號偵緝字卷第三十二頁背面）。證人瞿丁○○之夫癸○○於本院調查時證稱：伊妻十餘年前離家出去工作，起初二個月有與家中聯絡，
    之後失去音訊，於九十年一月二十三日死亡，過世前三個月娘家人通知伊帶回來
    ，伊不清楚瞿丁○○有無在長昌公司工作過等語（見本院九十年十一月二十九日
    訊問筆錄）。此外並有乙○○八十五年度個人綜合所得稅核定通知書、各類所得
    扣繳暨免扣繳媒體申報資料各一紙、長昌公司開立之瞿丁○○、丙○○、庚○○
    、辛○○等人八十五年度各類所得扣繳暨免扣繳憑單各一紙、庚○○、己○○、
    辛○○、瞿丁○○等人八十五年度綜合所得稅核定通知書各一紙附卷可稽。
三、次查長昌公司實際負責人壬○○於偵審中亦陳稱：乙○○等人之身分證係由戊○○拿來給伊，薪資表由會計製作，工地在基隆市，開乙○○薪資扣繳憑單係在臺
    北市○○○路○段六號四樓長昌公司等語（見臺灣臺北地方法院檢察署八十八年
    度他字第三四八號卷第九頁背面、第十八頁、上開第一七六０號偵緝字卷第六十
    四頁背面第一八九七號偵緝字卷第十九頁背面），並有壬○○於偵查中所提出之
    八十六年一月二十二日及二十五日由長昌公司製作由被告簽名捺指印之切結書二
    紙在卷足憑。依該切結書內容所載，長昌公司八十五年度申報戊○○、乙○○、
    庚○○、己○○、丙○○該年度各領取薪資七十萬元（其中本院卷附丙○○該年
    度長昌公司開立之扣繳憑單薪資所得列二十萬元），瞿丁○○、辛○○各領取薪
    資四十五萬元，甲○○領取薪資四十萬元，且簽章欄蓋有各人大小字體相同式樣
    之印章，顯見印章確係統一刻製。而被告於偵審中亦自承：係壬○○要伊找人頭
    供其報稅，乙○○不曾在長昌公司工作，壬○○要伊提供工人名單，伊因貪小便
    宜，所以才找乙○○等人，這幾個人頭都是伊報給壬○○的等語（見上開第一七
    六０號偵緝字卷第六十二頁、第一八九七號偵緝字卷第九頁背面、第十六頁背面
    、本院九十年十月三十日訊問筆錄）。是被告提供人頭供壬○○浮報長昌公司八
    十五年度工人薪資成本之事實甚明。
四、又查長昌公司八十五年度之營利事業所得稅除浮報本案上開乙○○等人薪資外，
    另尚虛報錢秋梅等七人之薪資費用、伙食費、加班費之事實，亦有財政部臺北市
    國稅局八十九年十二月二十八日財北國稅資字第八九一九七九四八號函所附該公
    司八十五年度營利事業結算申報資料、處分書等在卷可查。
五、再經本院就系爭切結書上所報乙○○等人薪資函詢財政部臺北市國稅局結果，被
    告及甲○○部分因未附扣繳憑單或綜合所得稅核定通知書，致無法認定長昌公司
    列報之確實金額，又其中列報丙○○二十萬元部分，前已經查獲並補稅處罰，其
    餘五人薪資合計三百萬元，如虛報屬實，該公司逃漏之營利事業所得稅額為七十
    五萬元，其計算方式係依虛報薪資金額乘以累進稅率百分之二十五計得，有該局
    九十一年一月二十九日財北國稅審三字第九一００三二四０號函一紙在卷可參。
    本案依前開被告供陳其本身約領薪資四十萬元，證人庚○○、辛○○、己○○各
    自陳述分別稱約領薪資三十萬元、一萬元、及一萬元，而黃和鳴部分切結書上所
    記金額雖為七十萬元，實際開立扣繳憑單為二十萬元，依此計算，切結書上所列
    八人之薪資總金額為四百八十萬元，扣除上開長昌公司實際支付給被告及庚○○
    、辛○○、己○○等之薪資約七十二萬元，再扣除黃和鳴部分五十萬元，長昌公
    司就切結書上所列八人之薪資仍浮報約三百五十八萬元，依上開稅率計算，長昌
    公司八十五年度就本案切結書所示八人薪資逃漏之稅額約為八十九萬五千元。本
    件事證明確，被告犯行堪予認定。
六、查被告提供人頭身分證供長昌公司實際負責人壬○○填製不實之工人薪資切結書
    ，被告再以工頭身分在二紙切結書上簽名，表示確實有代乙○○等七人領取工資
    之意思，核其所為係犯刑法第二百十條之偽造私文書罪。壬○○偽刻乙○○等人
    印章（被告印章除外）後在切結書上蓋為印文，係偽造私文書之部分行為，被偽
    造私文書罪吸收，不另論罪。被告與壬○○間有犯意之聯絡與行為之分擔，為共
    同正犯。公訴意旨雖僅論及切結書上被害人乙○○部分，然其餘不實部分既與之
    屬實質上一罪關係，為起訴效力所及，本院自得一併審究。又公訴意旨認壬○○
    不知情，被告為間接正犯，與前開積極事證不符，公訴意旨自有誤認。再公訴認
    被告偽造上開切結書後交付壬○○之行為另該當刑法第二百十六條之行使偽造私
    文書罪云云，然查壬○○與被告既係共同偽造切結書，被告簽名後將切結書交予
    壬○○，自無行使之可言，公訴意旨就此亦有誤會。再被告提供乙○○等人頭供
    納稅義務人長昌公司浮報薪資成本，幫助該公司逃漏八十五年度營利事業所得稅
    ，核其所為另犯稅捐稽徵法第四十三條第一項之幫助逃漏稅捐罪。而其所犯上開
    共同偽造私文書罪與幫助逃漏稅捐罪二間，有方法結果之牽連犯關係，應從較重
    之共同偽造私文書罪處斷。公訴意旨漏未論及幫助逃漏稅捐罪，惟既與起訴之偽
    造私文書罪有裁判上一罪之牽連犯關係，為起訴效力所及，本院亦得一併審究。
    爰審酌被告提供人頭與人共同製作不實工資切結書，進而幫助逃漏稅捐，足生損
    害於乙○○等人及妨害國家稅捐徵收之正確性，其犯罪之動機、目的、手段、知
    識程度、所生危害、及犯罪後之態度等一切情狀，量處如主文所示之刑，並諭知
    易科罰金之折算標準，以示懲儆。末查被告行為後刑法第四十一條業於九十年一
    月四日經立法院修正通過，同年一月十日經總統公布，同年一月十二日生效施行
    ，其修正條文為：「犯最重本刑為五年以下有期徒刑以下之刑之罪，而受六個月
    以下有期徒刑或拘役之宣告，因身體、教育、職業、家庭之關係或其他正當事由
    ，執行顯有困難者，得以一元以上三元以下折算一日，易科罰金。但確因不執行
    所宣告之刑，難收矯正之效，或難以維持法秩序者，不在此限。」「併合處罰之
    數罪，均有前項情形，其應執行之刑逾六月者，亦同」，依刑法第二條第一項規
    定比較新舊法律，適用新法對被告較為有利，自應依修正後刑法第四十一條第一
    項規定諭知易科罰金之折算標準，附此說明。又公訴意旨雖聲請本院對被告為緩
    刑之諭知，惟本院審酌被告犯罪情狀，認其提供人頭偽造文書，復幫助納稅義務
    人逃漏稅捐，實不宜輕予緩刑宣告，附此敘明。
七、壬○○於不詳時地所偽刻乙○○、庚○○、己○○、丙○○、瞿丁○○、辛○○
    、甲○○等人之印章，雖係其與被告共同偽造薪資切結書所用之物，惟未經扣案
    ，且事隔五年餘，已無積極證據足資證明尚存在，既已廢失，爰不再依刑法第二
    百十九條宣告沒收。
八、至壬○○部分前雖經臺灣臺北地方法院檢察署檢察官於九十年六月十九日以九十
    年度偵字第二七六九號處分不起訴在案，惟其涉案情節已如前述，自應由檢察官
    另案偵辦，附此敘明。
據上論斷，應依刑事訴訟法第二百九十九條第一項前段，稅捐稽徵法第四十三條第一
項，刑法第十一條前段、第二十八條、第二百十條、第五十五條、第二條第一項前段
、第四十一條第一項，罰金罰鍰提高標準條例第二條，判決如主文。
本案經檢察官洪清秀到庭執行職務
中      華      民      國      九 十 一    年    三    月   二 十 六   日
                                            臺灣板橋地方法院刑事第四庭
                                                法    官    談      虎
右正本證明與原本無異。
如不服本判決，應於判決送達後十日內向本院提出上訴狀 (應附繕本) ，上訴於臺灣
高等法院。
                                                書 記 官    陳  君  偉
中      華      民      國      九 十 一    年     四    月     一      日
附錄法條：
稅捐稽徵法第四十一條
  納稅義務人以詐術或其他不正當方法逃漏稅捐者，處五年以下有期徒刑、拘役或科
  或併科新臺幣六萬元以下罰金。
稅捐稽徵法第四十三條第一項
  教唆或幫助犯第四十一條或第四十二條之罪者，處三年以下有期徒刑、拘役或科新
  臺幣六萬元以下罰金。
刑法第二百十條
  偽造、變造私文書，足以生損害於公眾或他人者，處五年以下有期徒刑。
刑法第二百十六條
  行使第二百十條至第二百十五條之文書者，依偽造、變造文書或登載不實事項或使
  登載不實事項之規定處斷。
